【裁判字號】    89,台上,4113
【裁判日期】    890713
【裁判案由】    違反公司法
【裁判全文】
最高法院刑事判決                              八十九年度台上字第四一一三號
    上  訴  人 甲○○
右上訴人因違反公司法案件，不服台灣高等法院中華民國八十九年四月二十四日第二
審判決（八十八年度上訴字第三三四六號，起訴案號：台灣台北地方法院檢察署八十
六年度偵字第二一七三一號），提起上訴，本院判決如左：
    主  文
上訴駁回。
    理  由
按刑事訴訟法第三百七十七條規定，上訴於第三審法院，非以判決違背法令為理由，
不得為之。是提起第三審上訴，應以原判決違背法令為理由，係屬法定要件。如果上
訴理由狀並未依據卷內訴訟資料，具體指摘原判決不適用何種法則或如何適用不當，
或所指摘原判決違法情事，顯與法律規定得為第三審上訴理由之違法情形，不相適合
時，均應認其上訴為違背法律上之程式，予以駁回。本件原判決撤銷第一審關於上訴
人甲○○部分之科刑判決，改判從一重論處上訴人共同公司負責人違反公司應收之股
款，股東並未實際繳納，而以申請文件表明收足罪刑，已詳認定犯罪事實之依據及
憑以認定之理由，並對上訴人否認犯罪之辯詞，如何不足採信，均已依據卷內資料予
以指駁及說明。上訴人仍執其在原審之辯詞，以三方食品有限公司（下稱三方公司）
民國八十二年之營利事業所得稅結算申報書，證明三方公司成立之初即已收足股東股
款，且因伍佰萬元（新台幣，下同）資本已用於購買公司機器設備，始向開明工商服
務顧問有限公司借資辦理公司登記，並於完成登記之後返還該借款，並無違法，對公
眾或他人亦無損害，三方公司始終有伍佰萬元資本，與單純之週轉借資而無實際收足
股款不能等量齊觀，原判決仍論處罪刑，顯有未當等語，係就原判決理由一已詳為論
斷與說明之事項，再為事實上之爭執，殊非適法之第三審上訴理由。又刑事訴訟法第
三百七十九條第十款所謂應於審判期日調查之證據，必須該證據確與待證事實有重要
關係，就其案情委有調查之必要者而言。本件事證已臻明確，原審未依上訴人聲請向
台北市國稅局函查三方公司自八十二年起成立時之資本額為四百七十六萬七千三百六
十八元，及自同年起所繳營業稅是否每年近百萬元，且逐年增加等事項為無益之調查
，自不得指為調查未盡。此外，上訴人徒憑己意，對原審職權之適法行使及原判決理
由已詳為論斷之事項，任意爭辯，顯與法定上訴第三審之形式要件不符，其上訴違背
法律上之程式，應予駁回。再裁判上一罪之重罪部分得提起第三審上訴，其輕罪部分
雖不得上訴，依審判不可分原則，第三審法院亦應併予審判，但以重罪部分之上訴合
法為前提，如該重罪部分之上訴不合法，第三審法院既應從程序上予以駁回，而無從
為實體上判決，對於輕罪部分自亦無從適用審判不可分之原則，併為實體上裁判。本
件上訴人另犯刑法第二百十四條使公務員登載不實文書罪部分，與違反公司法部分為
裁判上一罪，依上開說明，仍應從程序上併予駁回，附為明。
據上論結，應依刑事訴訟法第三百九十五條前段，判決如主文。
中      華      民      國    八十九    年      七      月     十三     日
                              最高法院刑事第七庭
                                  審判長法官  謝  家  鶴
                                        法官  洪  文  章
                                        法官  花  滿  堂
                                        法官  陳  世  淙
                                        法官  洪  佳  濱
      右正本證明與原本無異
                                              書  記  官
中      華      民      國    八十九    年      七      月    二十七    日


司法院資訊處製作；財團法人民間司法改革基金會備份。
